臺灣臺中地方法院刑事判決
                                     109年度訴字第2778號
公  訴  人  臺灣臺中地方檢察署檢察官
被      告  周賢誠



選任辯護人  林群哲律師
上列被告因違反槍砲彈藥刀械管制條例案件，經檢察官提起公訴
（109 年度偵字第31093 號），本院判決如下：
    主    文
甲○○未經許可，持有可發射子彈具有殺傷力之非制式手槍，處有
期徒刑貳年肆月，併科罰金新臺幣伍萬元，罰金如易服勞役，以
新臺幣壹仟元折算壹日。扣案如附表編號1 所示之物沒收。
    犯罪事實
一、甲○○知悉可發射子彈具有殺傷力之手槍、子彈，均係槍砲彈
    藥刀械管制條例所列管之物品，非經主管機關許可，不得持
    有，竟未經許可，基於持有可發射子彈具有殺傷力之非制式
    手槍、子彈之犯意，於民國106 年、107 年間某日，在屏東
    縣某汽車報廢廠，從綽號「一成」之男子報廢之賓士廠牌自
    用小客車內，取得如附表所示具有殺傷力之非制式手槍及子
    彈，而非法持有之，並自108 年底起，將上開槍彈藏放在車
    號00-0000 號自用小客車內。嗣於109 年10月2 日下午4時2
    5分許，甲○○因另案遭通緝，在臺中市○○區○○街000 號地下
    停車場為警逮捕。其在未被有偵查犯罪職權之機關或公務員
    發覺其非法持有上開具殺傷力之槍彈前，即主動向員警供承
    其持有上開槍彈並放置在上開車輛內，自首而接受裁判，並
    報繳之，始查悉上情。
二、案經南投縣政府警察局移請臺灣臺中地方檢察署檢察官偵查
    起訴。
    理    由
壹、證據能力部分：
一、本案據以認定被告甲○○犯罪之供述證據，有關被告以外之人
    於審判外之陳述部分，業經本院於準備程序及審判期日時予
    以提示並告以要旨，而公訴人、被告、辯護人均未爭執證據
    能力，且迄本院言詞辯論終結前均未聲明異議。本院審酌該
    等證據之作成、取得，尚無違法不當之情形，亦無顯不可信
    之情況，且均為證明本案犯罪事實存否所必要，認以之為證
    據應屬適當。依刑事訴訟法第159 條之5 規定，具有證據能
    力。
二、本案所引用之非供述證據部分，無證據顯示係實施刑事訴訟
    程序之公務員違背法定程序所取得。依同法第158 條之4 規
    定反面解釋，亦具有證據能力。
貳、認定犯罪事實所憑之證據及理由：上開犯罪事實，業據被告
    於警詢、偵查中及本院準備程序、審理時均坦承不諱，並有
    自願受搜索同意書、搜索、扣押筆錄暨扣押物品目錄表、現
    場蒐證照片、南投縣政府警察局槍枝初步檢視報告表、槍枝
    及子彈檢視照片（見偵卷第39至45、49至56、57至64頁）；
    本院109 年度院槍保字第92號、109 年度院彈保字第89號扣
    押物品清單（見本院卷第39、45頁）在卷可稽。且扣案之槍
    彈經送請內政部警政署刑事警察局鑑定，由該局以檢視法、
    性能檢驗法、試射法為鑑驗方法，鑑定結果：「一、送鑑手
    槍1 枝（槍枝管制編號0000000000），認係非制式手槍，由
    仿手槍外型製造之槍枝，組裝已貫通之金屬槍管而成，擊發
    功能正常，可供擊發適用子彈使用，認具殺傷力。二、送鑑
    子彈2 顆，認均係非制式子彈，由金屬彈殼組合直徑約8.9m
    m 金屬彈頭而成，採樣1 顆試射，可擊發，認具殺傷力」，
    有該局109 年10月21日刑鑑字第1098009557號鑑定書（見核
    交卷第5 至8 頁）；而剩餘未經試射鑑定之非制式子彈1 顆
    ，復經本院依職權再送請同局鑑定後，該顆子彈經試射結果
    ，可擊發，認具有殺傷力乙節，亦有同局110 年3 月12日刑
    鑑字第1100016905號函附卷可憑（見本院卷第89頁），足認
    如附表所示扣案槍彈均具有殺傷力無訛。是被告上開任意性
    自白與事實相符，堪可採信。本案事證明確，被告犯行洵堪
    認定，應予依法論科。
參、論罪科刑：
一、核被告所為，係犯槍砲彈藥刀械管制條例第7 條第4 項之未
    經許可持有可發射子彈具有殺傷力之非制式手槍罪、同條例
    第12條第4 項之未經許可持有子彈罪。按非法持有、寄藏、
    出借槍砲彈藥刀械等違禁物，所侵害者為社會法益，如所持
    有、寄藏或出借客體之種類相同（如同為手槍，或同為子彈
    者），縱令同種類之客體有數個（如數支手槍、數顆子彈）
    ，仍為單純一罪，不發生想像競合犯之問題；若同時持有、
    寄藏或出借二不相同種類之客體（如同時持有手槍及子彈）
    ，則為一行為觸犯數罪名之想像競合犯（最高法院82年度台
    上字第5303號判決意旨參照）。本案被告所犯上開違反槍砲
    彈藥刀械管制條例之2 罪，係以一行為觸犯上開2 罪名，為
    想像競合犯，依刑法第55條規定，應從一重之未經許可持有
    可發射子彈具有殺傷力之非制式手槍罪處斷。
二、按刑法第62條所規定之自首，以對於未發覺之罪，向有偵查
    權之機關或公務員自承犯罪，進而接受裁判為要件。又刑法
    第62條所謂發覺，固非以有偵查犯罪權之機關或人員確知其
    人犯罪無誤為必要，而於對其發生嫌疑時，即得謂為已發覺
    ；但此項對犯人之嫌疑，仍須有確切之根據得為合理之可疑
    者，始足當之，若單純主觀上之懷疑，要不得謂已發生嫌疑
    （最高法院72年台上字第641 號判例意旨參照）。次按刑法
    第62條所謂自首，祇以犯人在犯罪未發覺之前，向該管公務
    員坦承其犯罪，即符合自首要件，不以先自行向該公務員告
    知為必要，即使受追問時告知其犯罪，仍不失為自首（最高
    法院92年度台上字第487 號判決意旨參照）。再按犯槍砲彈
    藥刀械管制條例之罪自首，並報繳其持有之全部槍砲、彈藥
    、刀械者，減輕或免除其刑，槍砲彈藥刀械管制條例第18條
    第1 項前段定有明文，且槍砲彈藥刀械管制條例既為刑法之
    特別法，該條例第18條第1 項前段規定，即為刑法第62條但
    書所示之特別規定，自應優先適用（最高法院91年度台上字
    第615 號判決意旨參照) 。經查：
（一）本院函詢警方本案是否係因被告主動告知其車內藏有非制
      式槍彈而查獲，南投縣政府警察局固於110 年2 月8 日函
      覆：「被告為屏東地方檢察署發布之毒品通緝犯，經本局
      於109 年10月2 日查緝到案，並對渠駕駛之車輛、隨身側
      背包執行附帶搜索，進而查獲車內另藏有非制式槍彈」等
      語（見本院卷第79頁），似乎意旨警方係因附帶搜索而查
      獲被告非法持有本案槍彈，而非被告自首並報繳之。
（二）然而，經本院勘驗該局所提供之現場搜索過程光碟，可見
      被告於109 年10月2 日因為毒品危害防制條例案件之通緝
      犯而為警逮捕後，經員警詢問其有無帶違禁物，被告回稱
      車上有，員警追問是否為海洛因，被告則表示是自己抽的
      ，員警復詢問車上有槍嗎，被告亦答稱有，並表示其願意
      配合、讓員警搜索車輛，員警進而追問是什麼槍，被告則
      回稱是改造的吧，並再度表示車子在那邊、警方可以去搜
      等語。經被告於自願受搜索同意書簽名後，警方便告知被
      告將搜索其車輛。在搜索車輛過程中，員警問「阿你說放
      很久的東西在哪裡？在車上的哪裡？」，被告答「在剛剛
      放包包那邊」，員警問「在剛剛放包包側邊喔？」（員警
      並伸手指向該車駕駛座底部）被告答「對」。（員警起身
      開始搜索駕駛座）員警問「在這邊嗎？」，被告答「對，
      在底…那個」，員警問「沒有阿…最底下嗎？」，被告答「
      在墊子、我們踏墊拉開就有了阿」。（員警開啟手機手電
      筒並再次搜索駕駛座）員警問「我墊子拿開…這個嘛？你
      說墊子拿開這個？」，被告答「對」。（員警自駕駛座取
      出1 把手槍並放置地面後，開始拆卸及檢視槍枝，嗣自該
      槍之彈匣中取出子彈2 顆）。員警又問「你說這把改造的
      嘛？這是你的？」，被告答「我從來沒有開過，那裡面是
      生鏽的，槍管裡面生鏽了」。員警嗣告知被告違反槍砲彈
      藥刀械管制條例案件而經逮捕之權利事項，並將上開查獲
      之槍彈扣押封緘，有本院勘驗筆錄在卷可稽（見本院卷第
      103 至105 頁）。
（三）觀諸上開搜索過程可知，員警係因被告為毒品案件通緝犯
      而將之逮捕。被告並無違反槍砲彈藥刀械管制條例之前科
      ，亦有臺灣高等法院被告前案紀錄表附卷可參。是在被告
      向員警自承其非法持有本案槍彈並藏放在車內以前，無證
      據顯示員警對此已知情或有確切之根據而得有合理之懷疑
      ，員警係於被告詳細指示之下，始於其車輛駕駛座腳踏墊
      下方搜得本案槍彈而扣押在案。由此可見，被告確係在有
      偵查犯罪職權之機關或公務員尚未發覺其本案犯行前，即
      自行供出其持有槍彈之存放地點，對於未發覺之犯罪自首
      接受裁判，並報繳其持有之全部槍彈。揆諸上開規定及說
      明，應優先適用槍砲彈藥刀械管制條例第18條第1 項前段
      之規定，減輕其刑。
三、至被告之辯護人固為其請求依刑法第59條規定酌減其刑，然
    按刑法第59條規定犯罪情狀顯可憫恕，認科最低度刑仍嫌過
    重者，得酌量減輕其刑，固為法院得自由裁量之事項，然並
    非漫無限制，必須犯罪另有特殊之原因與環境，在客觀上足
    以引起一般同情，認為即予宣告法定最低度刑，猶嫌過重者
    ，始有其適用；是為此項裁量減輕時，必須就被告全部犯罪
    情狀予以審酌在客觀上是否足以引起社會上一般人之同情而
    可憫恕之情形（最高法院96年度台上字第6916號判決意旨參
    照）。查被告固係自首並報繳本案槍彈，然考量其係於通緝
    期間將本案槍彈置於車內，對於社會治安顯有相當程度之危
    害，是依其犯罪情狀，在客觀上難認有何足以引起一般人同
    情而堪值憫恕之處，爰不依刑法第59條規定酌減其刑。
四、爰審酌被告犯罪後已坦承犯行，態度尚可，復斟酌其本案持
    有之槍彈數量及期間，兼衡被告自陳為高中肄業，另案入監
    前在市場做生意，需扶養2 名未成年子女（見本院卷第128
    頁）等一切情狀，量處如主文所示之刑，及就併科罰金部分
    諭知易服勞役之折算標準。
肆、沒收部分：扣案如附表編號1 所示非制式手槍1 枝，具有殺
    傷力，已如前述，屬違禁物，應依刑法第38條第1 項規定宣
    告沒收。至附表編號2 所示子彈2 顆，固經鑑定認具有殺傷
    力，然因均經鑑定試射而耗盡，所留彈頭、彈殼已不具子彈
    完整結構，非屬違禁物，自毋庸宣告沒收。
據上論斷，應依刑事訴訟法第299 條第1 項前段，槍砲彈藥刀械
管制條例第7 條第4 項、第12條第4 項、第18條第1 項前段，刑
法第11條、第55條、第42條第3 項前段、第38條第1 項，判決如
主文。
本案經檢察官林俊杰提起公訴，檢察官乙○○到庭執行職務。
中　　華　　民　　國　 110　　年　　9 　　月　　7 　　日
                  刑事第十八庭  審判長法  官  簡佩珺
                                      法  官  江健鋒
                                      法  官  黃凡瑄
以上正本證明與原本無異。
如不服本判決應於收受送達後20日內向本院提出上訴書狀，並應
敘述具體理由；其未敘述上訴理由者，應於上訴期間屆滿後20日
內向本院補提理由書（均須按他造當事人之人數附繕本）「切勿
逕送上級法院」。
　　　　                              書記官   林鼎嵐
中　　華　　民　　國　　110 　年　　9 　　月　　8 　　日
附錄本案論罪科刑法條：
◎槍砲彈藥刀械管制條例第7 條第4 項
未經許可，持有、寄藏或意圖販賣而陳列第一項所列槍砲、彈藥
者，處5年以上有期徒刑，併科新臺幣1千萬元以下罰金。
◎槍砲彈藥刀械管制條例第12條第4 項
未經許可，持有、寄藏或意圖販賣而陳列子彈者，處5 年以下有
期徒刑，併科新台幣3百萬元以下罰金。
附表：
編號 扣案物名稱及數量 1 非制式手槍1 枝（槍枝管制編號0000000000號，含彈匣1個） 2 子彈2顆